臺灣臺中地方法院刑事判決　　　　　　　100年度訴字第123號
公　訴　人　臺灣臺中地方法院檢察署檢察官
被　　　告　張建財
　　　　　　張雅君
上列被告因妨害自由等案件，經檢察官提起公訴（99年度偵字第
4242號），本院判決如下：
    主    文
張建財共同以非法方法剝奪人之行動自由，累犯，處有期徒刑伍
月，如易科罰金，以新台幣壹仟元折算壹日。又共同犯傷害罪，
累犯，處有期徒刑月，如易科罰金，以新台幣壹仟元折算壹日
；扣案之鑰匙壹支沒收。應執行有期徒刑陸月，如易科罰金，以
新台幣壹仟元折算壹日；扣案之鑰匙壹支沒收。
張雅君共同以非法方法剝奪人之行動自由，處有期徒刑月，如
易科罰金，以新台幣壹仟元折算壹日。又共同犯傷害罪，處有期
徒刑貳月，如易科罰金，以新台幣壹仟元折算壹日；扣案之鑰匙
壹支沒收。應執行有期徒刑肆月，如易科罰金，以新台幣壹仟元
折算壹日；扣案之鑰匙壹支沒收。
    犯罪事實
一、張建財前曾於民國91年間因犯搶奪案件，經本院於91年1月
    15日以91年度訴字第2483號判處有期徒刑1年6月，於92年2
    月10日確定，嗣經減刑為有期徒刑9月，而於96年8月5日縮
    刑期滿執行完畢。竟仍不知悔改，因與其妻張雅君、王克忠
    及某1姓名年籍均不詳、綽號小張之成年男子等人懷疑鄭金
    宗前與其等賭博時涉嫌詐賭，均心生不滿，遂共同基於妨害
    自由、強制、恐嚇及傷害之犯意聯絡，於99年1月5日下午9
    時許，先由張建財撥打楊明聰之電話，自楊明聰處得知鄭金
    宗確實在楊明聰位於臺中市豐原區（改制後）豐北街228號
    住處打牌後，遂由張建財駕駛車牌號碼5977-MB號自小客車
    搭載其妻張雅君、王克忠及綽號小張等人共同前往楊明聰上
    開住處找鄭金宗，待張建財等人約於同日下午10時左右到場
    並將上開車輛停在楊明聰上開住處門口後，張建財等4人均
    下車入內並隨即要求鄭金宗與其等一同外出上車商談，因鄭
    金宗拒絕上車，王克忠遂於同日下午10時9分許，將鄭金宗
    強行推入上開自小客車之後座，張建財方至駕駛座開車，張
    雅君亦上車坐於副駕駛座，而鄭金宗則坐於後座中間，由王
    克忠及綽號「小張」之人分坐於鄭金宗之兩側，以防鄭金宗
    逃逸，而共同剝奪鄭金宗行動之自由。待鄭金宗上車後，張
    建財即駕車往臺中市后里區（改制後）山區方向行駛，途中
    在車上，張建財等4人即質問鄭金宗是否承認詐賭情事，因
    鄭金宗堅稱並無詐賭之情，遂由乘坐在後座之王克忠出手毆
    打鄭金宗之頭部，並以所有之鑰匙1支戳鄭金宗之右大腿數
    下，要求鄭金宗坦承詐賭，並由綽號「小張」之人取走鄭金
    宗之行動電話，而妨害鄭金宗撥打使用電話及求救，致鄭金
    宗因此受有頭部外傷及右大腿多處刺傷等傷害，而張建財及
    王克忠等人駕車在該等山區繞行時仍不斷逼問鄭金宗是否詐
    賭，且由張建財及王克忠2人向鄭金宗恫稱：若不承認詐賭
    ，要把你丟到山下或讓你很難看等語，而張建財駕車至臺中
    市石岡區山區時，張建財、王克忠及綽號小張等3人並令鄭
    金宗下車且須坦承詐賭，因鄭金宗仍否認有何詐賭情節，王
    克忠遂復向鄭金宗恫嚇陳稱：若不老實說詐賭情事，就要將
    你埋掉等語，而共同以加害鄭金宗生命及身體之事恐嚇鄭金
    宗，致生危害於鄭金宗之安全。嗣因張建財等人眼見鄭金宗
    拒不承認詐賭，無計可施，且期間楊明聰曾撥打電話向張建
    財詢問究竟搭載鄭金宗外出所為何事，張建財遂向楊明聰表
    示其等將搭載鄭金宗回去，並隨即駕車搭載鄭金宗欲返回楊
    明聰上開住處，回途中王克忠及綽號小張之人則先行在后里
    市區下車離開，而張建財遂在車上另行要求鄭金宗清償先前
    積欠之賭債新台幣（下同）7萬2千元，經雙方協議若當日償
    還僅須償還5萬5千元後，鄭金宗隨即在車上自行交付身上現
    金3萬5000元予張建財，並表示其中不足部分款項由鄭金宗
    撥打電話給友人蔡淑媛，由蔡淑媛及鄭金宗之子鄭岳奇前往
    臺中市○○路○段60號之統一超商提款支付，其後張建財即
    搭載鄭金宗返回楊明聰上開住處取回個人衣物，再搭載鄭金
    宗至上開超商外等候，然鄭金宗因見蔡淑媛及鄭金宗之子鄭
    岳奇到場，即向張建財質問何以遭王克忠傷害一事，並與張
    建財發生爭執，張建財及張雅君2人始未取款而讓鄭金宗離
    開，並於同日下午12時許左右自行駕車離去，期間共計非法
    剝奪鄭金宗之行動自由達約2小時之久。嗣經鄭金宗隨即報
    案處理後，經警於99年1月6日上午6時30分許，在臺中市豐
    原區（改制後）中正路5號搜索查扣王克忠所有，用以傷害
    鄭金宗身體所用之鑰匙1支，始循線查悉上情。
二、案經鄭金宗訴由臺中市政府警察局豐原分局報請臺灣臺中地
    方法院檢察署檢察官偵查起訴。
    理    由
一、證據能力之程序事項：
（一）按被告以外之人於審判外之陳述，雖不符刑事訴訟法第15
      9條之1至第159條之4之規定，而經當事人於審判程序同意
      作為證據，法院審酌該言詞陳述或書面陳述作成時之情況
      ，認為適當者，亦得為證據。當事人、代理人或辯護人於
      法院調查證據時，知有第159條第1項不得為證據之情形，
      而未於言詞辯論終結前聲明異議者，視為有前項之同意，
      刑事訴訟法第159條之5第1項、第2項定有明文。立法意旨
      在於傳聞證據未經當事人之反對詰問予以核實，原則上先
      予排除，惟若當事人已放棄詰問或未聲明異議，基於證據
      資料愈豐富，愈有助於真實發現之理念，且強化言詞辯論
      主義，法院自可承認該傳聞證據例外擁有證據能力。查本
      件檢察官、被告張建財及張雅君2人對於共犯王克忠、證
      人即被害人鄭金宗、證人鄭岳奇及楊明聰等人於警詢或偵
      查中所為證述，均表示不爭執（見本院案卷第36頁背面）
      ，並未於言詞辯論終結前聲明異議，依刑事訴訟法第159
      條之5第2項之規定，視為同意作為證據，且本院審酌上開
      證人等人均係於案發後不久所為之陳述，記憶猶新，又非
      在非自由意志之情況下所為之陳述，所陳自較符事實，核
      無顯有不可信之情況，是本院認該等言詞陳述適當，依刑
      事訴訟法第159條之5第1項之規定，自均得為證據。
（二）又按除法律另有規定外，實施刑事訴訟程序之公務員因違
      背法定程序取得之證據，其有無證據能力之認定，應審酌
      人權保障及公共利益之均衡維護，刑事訴訟法第158條之4
      定有明文；惟本案所引用之監視器翻拍照片等非供述證據
      ，並無證據證明係實施刑事訴訟程序之公務員違背法定程
      序所取得，自應認均有證據能力，合先敘明。
二、訊據被告張建財及張雅君2人固坦承其等確有於上開時日，
    與王克忠及綽號小張之成年男子前往楊明聰上開住處找被害
    人鄭金宗，王克忠並有在上址門口將被害人鄭金宗強推上車
    坐於後座，期間則由被告張建財負責駕車，被告張雅君坐於
    副駕駛座，由王克忠及綽號小張之成年男子分坐鄭金宗兩側
    ，其等4人在車上確均有質問鄭金宗是否有詐賭，因鄭金宗
    均未承認，其等遂搭載鄭金宗至上開山區下車談論詐賭情事
    ，當時王克忠確有向鄭金宗恐嚇陳稱上開情詞，期間楊明聰
    曾撥打電話向被告張建財詢問究竟搭載鄭金宗外出所為何事
    ，被告張建財遂向楊明聰表示其等將搭載鄭金宗回去，並隨
    即駕車搭載鄭金宗欲返回楊明聰上開住處，回途中王克忠及
    綽號小張之人則先行在后里市區下車離開，而被告張建財遂
    在車上另行要求鄭金宗清償先前積欠之賭債7萬餘元，經雙
    方協議若當日償還僅須償還5萬5千元後，鄭金宗隨即在車上
    自行交付身上現金3萬5000元予張建財，並表示其中不足部
    分款項由鄭金宗撥打電話給友人蔡淑媛，由蔡淑媛及鄭金宗
    之子鄭岳奇前往上開統一超商提款支付，其後被告張建財即
    搭載鄭金宗返回楊明聰上開住處取回個人衣物，再搭載鄭金
    宗至上開超商外等候，然鄭金宗見蔡淑媛及鄭金宗之子鄭岳
    奇到場，即向被告張建財質問何以遭王克忠傷害一事，並與
    被告張建財發生爭執，被告張建財與張雅君2人始未取款而
    讓鄭金宗離開，並自行駕車離去等情不諱；然仍均矢口否認
    有何妨害自由等犯行，被告張建財乃辯稱：其與王克忠等人
    在陽明聰住處前並無強押鄭金宗上車，係鄭金宗自行願意上
    車商談，其亦不知王克忠及綽號小張之男子於其駕車前往石
    岡區山區商談途中，曾在車上傷害鄭金宗之身體，並強取鄭
    金宗以行動電話暫防鄭金宗撥打電話求救，又在山區時，王
    克忠雖有向鄭金宗恫稱上開情詞，然其並無參與，其間均無
    與王克忠等人共同妨害鄭金宗行動自由之意，此由鄭金宗拒
    不承認詐賭時，其即駕車搭載鄭金宗返回楊明聰住處，並與
    鄭金宗在楊明聰住處坐下聊天可證云云；另被告張雅君則辯
    稱：其不知被告張建財等人至楊明聰上開住處找鄭金宗所為
    何事，其僅係欲同至楊明聰上開住處找楊明聰之妻聊天，其
    事先不知且期間亦未參與任何妨害鄭金宗行動自由等犯行云
    云。經查：
（一）被告張建財及張雅君2人確均事先明知，且有與王克忠及
      綽號小張之人共同為上開妨害鄭金宗行動自由、傷害鄭金
      宗身體、強行取走鄭金宗行動電話及以上開情詞恫嚇鄭金
      宗要求承認詐賭之犯行等情，有下列證據足資認定：
１、首觀共犯王克忠於警詢中即供陳：「（問：你於99年1月5日
    大約晚上10時許，在何處與何人作何事？）我與我朋友綽號
    阿才之男子、阿才之太太及另外1名張姓男子一同前往豐原
    市○○街228號找1名綽號阿呆之男子詢問他有無向我們詐賭
    。（問：據該名綽號阿呆之男子即鄭金宗向警方訴稱遭你們
    3男1女脅持搭上轎車，有無此等情事？）有。阿財從豐北街
    228號將鄭金宗從屋內叫出來騎樓下，向鄭金宗表明要他去
    車上談事情，鄭金宗走到轎車旁後，我就跟他說叫他先上車
    再說，之後我便用左手搭在鄭金宗的肩膀上，把鄭金宗帶上
    車，讓鄭金宗坐在後座，而我坐在鄭金宗的右方，左方坐該
    名張姓男子。後來阿財便上車駕駛該部深色自小客車（5977
    －WB），阿財之太太就坐在副駕駛座，隨後我們駛往后里方
    向行進。（問：你與阿財於何處碰頭？張姓男子與阿財太太
    是否有在一起？你們如何協議脅持鄭金宗？）我與張姓男子
    、阿財、阿財太太一開始先於后里火車站附近的牛肉麵攤吃
    飯聊天，係張姓男子先說要找鄭金宗理論詐賭之情事，阿財
    便打電話給鄭金宗說要去找他。之後我們4人便同意由阿財
    駕駛其自小客車載我們4人一同前往豐原市○○街228號找鄭
    金宗。（問：你於汽車行駛中坐往鄭金宗身旁時有無持器物
    或其他言語恐嚇威脅鄭金宗？持該器物作何動作？）我有拿
    1支鑰匙以尖端刺鄭金宗之大腿約6、7下左右，並口頭告訴
    鄭金宗說若不老實講關於詐賭之事情，便要將他綁起來。鄭
    金宗稱其並未詐賭，一直否認，阿財便開車一直繞，途中有
    經過石岡山區。我只有拿鑰匙刺鄭金宗大腿，並未持其他器
    物攻擊鄭金宗。我大概在車上呆約1小時左右，之後我與張
    姓男子便先在后里鄉內埔地區下車，而阿財及其太太又載鄭
    金宗離開。途中多有經過石岡、后里山區及后里鄉市區。在
    石岡山區時阿財、張姓男子、我及鄭金宗都有下車談事情。
    （問：今警方所查扣之鑰匙1支，是否即為你所持用刺傷鄭
    金宗大腿之利器？）是該把鑰匙無誤。我在車上都沒有談論
    到金錢方面的事，只是問鄭金宗有無詐賭而已。」等語詳實
    （詳見99年1月6日警詢案卷第31頁至第34四頁），復有共犯
    王克忠用以傷害鄭金宗右大腿之鑰匙1支扣案足參，已可見
    被告張建財及張雅君2人自始即均知其等載同王克忠及綽號
    小張之人前往楊明聰上址找鄭金宗，乃為質問鄭金宗是否詐
    賭一節無疑，從而，堪認被告張建財辯稱其與王克忠等人就
    上開犯行間，事先尚無犯意聯絡云云，及被告張雅君辯稱其
    僅欲同至楊明聰上址找楊明聰之妻聊天，不知被告張建財等
    人乃欲向鄭金宗質問是否詐賭等情，亦無參與上開任何非法
    犯行云云，均屬矯飾卸責之詞，無可憑信。
２、次以，參諸證人即告訴人鄭金宗於警詢、偵查及本院審理中
    迭次指陳：「我於99年1月5日21時30分許，在臺中市○○區
    ○○路228號遭人強押上車。約99年1月5日21時30分許，我
    在臺中市○○區○○路228號該處住家賭博，遭3男1女強押
    上車。…現場是由綽號阿才男子開車，並往臺中市后里區山
    區方向駛去，在車上時有1名男子綽號鐵頭功，年籍資料不
    詳，年約60歲，在車上用拳頭打我頭部，又拿其他不明器具
    刺我大腿，…車輛繼續往后里山區開，途中其中1名不認識
    男子將我放在腰際上手機拿走關機，又繼續將車開往臺中市
    東勢區山區開去，之後車子繼續往臺中市○里區街上，車上
    1名男子與毆打我之綽號鐵頭功男子便下車，之後阿才將車
    又開往臺中市○○區○○路228號內告知我說剩下賭資不夠
    ，之後阿才便撥打電話給我姪女蔡淑媛稱要在準備剩下賭資
    餘款新台幣2萬元，並約我姪女在臺中市○○區○○路370號
    （大買家）前交錢，我姪女稱身上現金不夠，之後又改約在
    臺中市○○區○○路二段60號（統一超商）前交錢，之後阿
    才便開車載我至上述該址，到達後我兒子鄭岳奇便至超商內
    提錢，然後我與我姪女就在超商外與阿才因為之前我遭綽號
    鐵頭功男子毆打情事而起衝突，並與阿才發生打架情事，然
    後雙方不歡而散，最後阿才並沒有將剩下賭資餘款2萬元拿
    走，之後我便到臺中市第5分局松安派出所報案。」（詳見
    99年1月6日警詢案卷第5頁至第7頁）、「綽號阿才為張建財
    。綽號鐵頭功為王克忠。另1人我不認識，年籍不詳、約30
    餘歲、綽號我記得叫黑豬。當時我在臺中市○○區○○街22
    8號內找朋友楊明聰並與朋友玩牌，於上述時間有3名男子、
    1名女子到豐北街228號內找我，要我出來到屋外講事情。我
    與他們出去到騎樓時，我問其中1名男子張建財找我有什麼
    事，張建財要我上車再說，但是我不想上車。與張建財同行
    的男子王克忠就把我推進汽車後座並坐在我右邊，另名男子
    坐在我左邊，由張建財開車，女子張雅君坐於右前座。於車
    內時他們4人說我詐賭要如何處理，我告訴他們我沒有詐賭
    要如何承認。之後他們就把我載往后里接近東勢的山區，王
    克忠拿尖銳物品刺我右大腿約20下，並再次問我要如何處理
    詐賭的事，如果我不處理，要把我埋了。另名男子伸手拿走
    我右腰際的手機並關機，半小時後才把手機還我。後來張建
    財就開車在山區繞約2個小時，期間該4人均與我爭執詐賭的
    事。之後回到后里市區街上，王克忠與另名男子先下車留我
    1人坐在後座，張建財再把我載回豐原市○○街228號拿衣服
    ，並向我追討我於99年1月1日與他賭博時輸的新台幣5萬5千
    元。我當時身上只有3萬8千元，先交3萬5千元給張建財，張
    建財稱不夠2萬元要我馬上處理。我打電話給我姪女蔡淑媛
    借錢，並約在臺中市○○路370號（大買家）交錢，我姪女
    蔡淑媛與我兒子鄭岳奇到場後，表示錢帶不夠要前往附近的
    超商領錢。我們前往臺中市○○路○段60號統一超商領錢，
    準備拿錢給張建財時，我告訴張建財要如何解釋王克忠刺我
    的右大腿，張建財說不關他的事，我就與張建財扭打起來，
    衝突之後我就前往臺中市第5分局松安派出所報案。於豐原
    市○○街228號前時我不願上車遭王克忠推上汽車後座。王
    克忠並與另名男子分坐兩側不讓我下車。（問：期間你有無
    打電話求救？）上車後沒多久手機就被收走關機，所以無法
    打電話，直至我要打電話向我姪女蔡淑媛借錢時才有撥打電
    話。（問：你交付給張建財3萬5千元，該款項為何？交付時
    有無遭受脅迫？）該3萬5千元為積欠張建財的賭資。我要歸
    還給張建財，沒有遭受脅迫。我右大腿受傷。我有前往中國
    醫藥大學就醫並開立診斷書。」（詳見99年1月6日警詢案卷
    第12至16頁）、「翻拍相片（三）編號1是王克忠（綽號金
    光），編號2是張建財（綽號阿財），編號3是阿財的同夥（
    綽號小張），編號4是張建財老婆張雅君，影像畫面是他們
    同坐5977－WB號自小客車到達楊明聰家下車情況。（問：張
    建財等人到達楊明聰家後有幾人進入？）張建財跟王克忠和
    張雅君進入叫我出來說有話跟我說，小張在外面等。（問：
    翻拍相片（七）、（八）時間是99年1月5日22時9分38至39
    秒？畫面中人物時誰？正在做何事？）翻拍相片（七）、（
    八）畫面中是王克忠和我，當時我跟他們出來後，王克忠就
    出手強行將我押上他們開來的5977－WB號自小客車。當時只
    有王克忠出手強壓我上車，其他的人當時並未出手。」（詳
    見99年6月10日偵查案卷第21頁至第22頁警詢筆錄）、「（
    問：你告何人何事？）詳如我99年1月6日在警察局的詢問筆
    錄。分別告妨害自由、恐嚇、傷害。（問：你是如何上車？
    ）有1個人推我進車子裡面。我坐在車子後面中間。（問：
    在車上有無人打你、傷害你？）有。坐在右邊這個人。他不
    知道拿什麼束西刺我的右大腿。（問：在99年1月5日晚上9
    點多，一直到你回到楊明聰住處，有無人跟你說什麼話？）
    在車上的時候，當時是在山裡面繞，張建財跟王克忠2個人
    都說我詐賭，如果我不承認的話，要把我丟到山下。（問：
    為何不打電話求救？）我的手機被坐在我左邊的人拿去關機
    。（問：是誰叫他拿你的手機關機？）沒有人，是他自己拿
    的。（問：最後有誰拿你的錢？）張建財，他拿3萬多元。
    （問：你為何要給張建財錢？）因為我在后里打牌輸了。3
    萬多元是賭輸的錢。」（詳見99年6月15日偵查案卷第14至1
    7頁偵訊筆錄）、「張建財開車，王克忠推我上車。王克忠
    刺我的腳，當時在車上，且天黑在山上，什麼都看不到。（
    問：你3萬多元是拿給誰？）張建財。我是在下山之後給的
    ，3萬多元是我身上本來就有的。我之前賭博欠他7萬2千元
    ，因為當天他要跟我拿，我沒有那麼多，就給他3萬多元。
    」（詳見99年7月7日偵查案卷第37頁至第39頁偵訊筆錄）、
    「（問：你告被告3人何事？）妨害自由、恐嚇、傷害。3人
    都一樣。（問：你受傷的情形？）詳如我的診斷證明書。（
    問：傷勢如何來的？）在車上，王克忠拿東西刺我。頭的傷
    勢是王克忠用手打我，兩手都有，用手槌的。王克忠推我，
    張建財開車。」（詳見99年10月4日偵查案卷第46頁至第47
    頁偵訊筆錄）及「（問：與被告三人有無債務糾紛？）我沒
    有欠他債務，但他們在賭博梭哈欠他們錢。我記得是7萬2千
    元。還沒有還清。我去1個朋友那裡，也是要玩的時候，他
    們去那裡找我，帶我出來，把我推到車上。（問：99年1月5
    日晚上是否在楊明聰住處？）是。（問：那晚在那裡做什麼
    ？）也是小玩玩，在賭博。（問：你在楊明聰那裡時，那天
    張建財夫妻或是王克忠有無打電話給你？）沒有。（問：他
    們3人如何知道你在那裡？）他們不知道跟誰打聽。（問：
    那晚，張建財總共有幾人來找你？）4個人，有3男1女，即
    被告3人及另1個我不認識的人。（問：被告3人看到你，何
    人跟你說了什麼？）張建財跟我說，來啊，叫我出來，要跟
    我講話，到客廳時，我說在這裡說就好了，他說不用，出來
    外面說就好。出來到外面，並沒有推我，但走到車邊時，我
    不上車，1個我不認識的人把我推上車，被告夫婦從車前上
    車，另外2個在後座，像押人一樣。我坐在後座中間，兩旁
    是2個不認識的，右邊是王克忠，左邊1個姓張不認識的，張
    建財開車，他太太坐在副駕駛座，車子一路從豐原開到石岡
    ，再往東勢方向，他說我詐賭，要我承認，張建財、王克忠
    、還有姓張、張雅君都有說，叫我承認，不然要我難看，一
    直逼我承認，右邊那個王克忠不知道用什麼打我的腳，我的
    腳有受傷，姓張的拿走我的手機。這過程中，到后里山區有
    下車，他們還是一直要我承認有詐賭，否則要給我難看，此
    時張雅君有無下車，我沒有印象，但是3個男子都有下車，
    當時我還沒有開始籌錢，因為我一直不承認我有詐賭的行為
    ，王克忠說如果我不承認，要把我踢到山腳下。在車上，王
    克忠還打我的頭，我有嘔吐，他也不理我。然後再載我去楊
    明聰家拿衣服，叫我要籌錢…叫我聯絡家人拿錢來，我有聯
    絡姪女蔡淑媛，姪女再聯絡我兒子，約在北屯路大買家，張
    建財還有他太太載我過去大買家，王克忠還有姓張者在回到
    楊明聰家之前就先離開了。但到了大買家之後，我兒子到了
    ，我姪女也到了，我兒子說錢放在摩托車，摩托車停在興安
    路的統一超商，所以我們又去興安路，到了興安路我兒子要
    去提款，但我心有不甘，跟張建財吵架，吵完架，張建財說
    ，這件事情以後還要找我，要跟我輸贏，我不甘願，所以我
    就去報警，本來我不想報案的。…他說要跟我輸贏，我害怕
    ，才去報警的。（問：那晚9點30分，在楊明聰那裡把你帶
    走，去到后里山上已經幾點了？）我沒有帶錶，我不知道，
    但聯絡蔡淑媛時已經11、12點了。（問：從楊明聰那裡帶你
    走，然後再回到楊明聰那裡，已經幾點了？）也是11、12點
    。…他們說要去外面說，到了外面，才把我強押上車。…（
    問：何時去驗傷？）當晚。應該是先報警，才去驗傷，之後
    就去製作筆錄。（問：你說你在車後被打，是否有喊叫？）
    有，只是很小聲。王克忠還在車上時，他們4個人只有要我
    承認我有詐賭，他們夫妻跟我要錢，是在王克忠下車之後。
    （被告問：你說王克忠2人下車之後，我要送你回楊明聰住
    處，你說你的衣服、眼鏡沒有拿，我想說你年紀大了，無法
    回家，所以我載你回楊明聰家，我們還在楊明聰家說話聊天
    坐了至少15、20分鐘？）沒有。（問：何人推你上車？）王
    克忠。（問：張雅君有無推你上車？）沒有。（問：那時是
    何人進入楊明聰住處，將你找出來？）3、4個人都有進去。
    改稱張雅君好像在騎樓，沒有進去，另外3個都有進去，時
    間太久了，已經忘記了。（問：在車上時，王克忠有打你？
    ）是。我還有在車上嘔吐，其他人也都不理睬。（問：他打
    你時，之前有無先說什麼？）叫我承認詐賭，叫我要賠償詐
    賭的錢。在車上都是談詐賭的事情，沒有說要賠償多少，只
    是叫我要承認詐賭而已，在車上都沒有說到賭債的事情。（
    問：王克忠有無跟你賭博？）沒有。（問：是否覺得奇怪，
    為何是王克忠跟你談詐賭的事情？）在車上，3、4個都有說
    ，叫我要承認詐賭。（問：你在山上有多久時間？）2個小
    時以上。從后里、石岡到東勢，在山上的時間，大概有半個
    小時的時間。（問：「要如何處理詐賭，如果不處理，要將
    你埋掉。」、「在車上的時候，（當時是在山裡面繞）詐賭
    ，如果不承認的話，要把你丟到山下。」是何人說的？）都
    是王克忠講的，張建財是只有說如果不承認詐賭，就要讓我
    難看。（問：既然要回楊明聰住處之前，王克忠另外2人先
    行離開，為何還上車與他們回楊明聰那裡？）我的衣服在那
    裡，他們還要載我，什麼目的我不知道，途中就要我還錢了
    。王克忠2人是從山下往楊明聰住處途中離開的。（問：離
    開之前，他們2人是否還坐在你旁邊？）是，之後我1人坐在
    後座。（問：你有無想要自己離開？）路途中無法離開。（
    問：電話是否已經還給你？）還了。（問：為何不打電話求
    救？）那時候沒有想到，我想說2個人離開了，不會再弄我
    就好了。（問：你去楊明聰家，那2個先行離開後的過程，
    張建財還有無說恐嚇或詐賭的事情？）就是叫我要承認詐賭
    ，我1人坐在後座，他們還是有要我承認詐賭的事情。（問
    ：有無恐嚇你？）還是說不承認，要我難看。載我回楊明聰
    住處的途中，就開始講賭債之事，他叫我把2萬多元拿出來
    ，叫我不要再囉嗦，剩下的部分我說改天再拿，他說要載我
    回去拿，他載我回去，是要我把剩下的錢，再還給他。我欠
    他7萬2千元。」（詳見本院案卷第57至61頁）等語在卷，且
    均無矛盾出入，復有臺中市警察局第五分局松安派出所受理
    各類案件紀錄表及受理刑事案件報案三聯單、臺中市政府警
    察局豐原分局頂街派出所偵辦刑事案件指認犯罪嫌疑人程序
    表及指認犯罪嫌疑人紀錄表（詳見警詢案卷第3頁及第17頁
    至第22頁、第26頁）、豐原分局頂街派出所搜索扣押筆錄及
    扣押物品目錄表（詳見警詢案卷第40至41）、中國醫藥大學
    附設醫院診斷證明書（詳見臺灣臺中地方法院檢察署99年度
    核退字第253號卷第19頁）、告訴人受傷照片2張（詳見臺灣
    臺中地方法院檢察署上開核退卷第20頁）、通聯分析表及通
    聯紀錄表（詳見臺灣臺中地方法院檢察署上開核退卷第22頁
    至第25頁）及監視器翻拍照片24張（詳見偵查案卷第23至第
    35頁）存卷足參，益徵被告張建財及張雅君2人不僅至楊明
    聰上開住處時，均有下車入內找鄭金宗，並要求鄭金宗上車
    商談，且其等2人與王克忠等人同至現場找鄭金宗之目的乃
    屬同一，被告張雅君亦明知係為詐賭情事而一同到場，且被
    告張建財等4人在車上均有參與質問鄭金宗詐賭之情，而被
    告張建財及張雅君2人對上開王克忠出手傷害鄭金宗及恐嚇
    鄭金宗、由綽號小張之人強取鄭金宗手機，並妨害鄭金宗行
    動自由一節均知之甚詳，且早有謀議及分工，容無疑義。
３、再者，證人楊明聰前於警詢、偵查及本院審理中亦具結證述
    ：「因鄭金宗遭強押上車，所以警方通知我協助調查。（問
    ：據鄭金宗稱於99年1月5日21時30分許，在臺中市○○區○
    ○街228號遭強押上車時你有無在場？）當時鄭金宗（綽號
    阿呆）至我家找我聊天後，我們幾人就在家消遣打牌，約20
    時許張建財（綽號阿才）打電話問我說鄭金宗有無在我家，
    我告知他有後，約於21時30分許，張建財就到我家，按門鈴
    我開門後，張建財及他老婆張雅君及我不認識另2名男子（1
    位比較老、另1位比較年輕）就直接叫鄭金宗出去，有事要
    找他，當時我就覺得怪怪的，我越想越不對，沒多久就跟出
    去看，鄭金宗被張進財駕駛自小客車5977－WB號載走，後我
    就調閱我家監視器才發現鄭金宗是被我不認識的2名男子強
    押上車，後我就馬上打電話給鄭金宗要問發生什麼事，但他
    的電話關機，然後我又打給張進財，但他的電話通話中沒有
    接聽，我就叫我老婆打電話給鄭金宗的姪女蔡淑媛稱鄭金宗
    被張進財載走不知道發生何事，要蔡淑媛幫忙找，約於6日
    零時許，張進財就回撥我電話給我，我問他是發生什麼事，
    為何要把鄭金宗押走，把事情搞的那麼難看，張進財跟我回
    答說等一下就會把鄭金宗載回到我家，到我家後我就問張進
    財及鄭金宗發生阿事，張進財稱因為他懷疑鄭金宗與他賭博
    ，對他詐賭，所以要鄭金宗說清楚，鄭金宗則不敢講話一直
    用手比著他的右腳，我發現有受傷，我問他到底發生什麼事
    ，但鄭金宗也不敢講話，張進財就跟我說要我放心沒事，就
    又將鄭金宗帶走，說帶鄭金宗回臺中。（問：張進財打電話
    給你詢問鄭金宗有無在你家後，還有詢問你何事？）他只有
    問我鄭金宗有無在我家而已就掛電話。（問：你是否知道張
    進財與鄭金宗有何糾紛？）我不知道。」（詳見警詢案卷第
    23頁至第25頁警詢筆錄）、「（問：99年1月5日晚上9點30
    分，鄭金宗是否在你那裡？）是。（問：鄭金宗如何離開那
    裡？）阿財他帶3、4個人和張雅君一起進到我的屋內，叫鄭
    金宗出去。…我從我家的監視器看到有1個人用手從鄭金宗
    的背部扶著上車。（問：監視器錄影帶有無提供給警察？）
    有。（問：鄭金宗最後有無回去你那裡？）有。他在翌日凌
    晨零時回去拿衣服。鄭金宗是張建財跟張雅君2人陪他進來
    。（問：這段時間你有無打電話給鄭金宗？）從99年1月5日
    晚上9點半到翌日，我有打電話給鄭金宗，他的電話沒有通
    ，就是關機。我是想要問他出去有什麼事情。鄭金宗也沒有
    打電話給我。我後來去警察局才知道他們有賭博金錢的糾紛
    。」（詳見99年6月15日偵查案卷第14頁至第17頁）及「99
    年1月5日晚上鄭金宗有到我住處。5、6點到，先是泡茶，後
    來打麻將。大概9點多，張建財和2個男生跟他太太有進來，
    另外2個男生我不認識。他們把鄭金宗叫出去。（問：張建
    財找人來找鄭金宗之前，你有無見到張建財？）有。張建財
    打給我，問我鄭金宗有無在這裡，我說有，張建財就沒有說
    什麼。（問：偵訊中你說你有打電話給鄭金宗，問他什麼事
    ？）我有打給他，因為時間相隔太久了，忘記了。我有打2
    通，但電話不通，都是關機中。我想說他和他們出去，問看
    看什麼事情，怎麼出去後就沒有回來了。（問：鄭金宗與張
    建財是否還有回頭拿衣服？）有，約12點，有遇到他們回來
    拿衣服。（問：有無問鄭金宗什麼事情？）他們拿了衣服，
    一下子就走了，並沒有坐下來談，衣服拿了就走，我問鄭金
    宗什麼事情去那麼久，他都沒有講話。（問：有無問張建財
    ？）沒有，我只有問鄭金宗，想說他們回來時，拿了衣服就
    走。我家監視器在客廳，鄭金宗第1次離開一下子約10幾分
    鐘，我有看監視器，我看到他們3人進去車上，監視器我有
    提供出來。（被告問：我帶他出去再回去你家拿衣服，是不
    是有坐在那裡聊天？）我是有問鄭金宗發生什麼事，你們沒
    有多久就走了。（問：張建財到你家找鄭金宗，有無說是什
    麼事情？）沒有。我只聽到他們跟鄭金宗說請他出去，有話
    要說，後來出去就沒有再回來了。（問：警詢、偵訊中所述
    實在否？）實在。（問：警局你說過，張建財有回撥電話給
    你，你問張建財，有問他為何將鄭金宗押走，將事情弄得那
    麼難看？是否有說過這些話？）那麼久了，我忘記了。應該
    有這回事，我有這樣子的對話。（問：鄭金宗被帶出去後，
    你曾經打電話給張建財，但是張建財通話中，沒有接到電話
    ？）警詢中證述實在。此時已經對那件事情比較沒有印象了
    。（問：張建財帶鄭金宗回你家之後，你是否有問過發生什
    麼事情，張建財有說到他們懷疑鄭金宗有詐賭，要鄭金宗說
    清楚，鄭金宗不敢說話，用手比著他的右腳，我有看到他的
    右腳有受傷，鄭金宗也不敢說話，張建財說要你放心，沒有
    事情，就把鄭金宗帶回去？）有，有這個過程。」（詳見本
    院案卷第63至65頁）等語詳實，且與被害人鄭金宗所述伊遭
    人強押上車及事後仍遭限制行動而返回楊明聰住處拿取衣服
    隨即離去等過程均相符，足徵被告張建財及張雅君2人就上
    開犯罪事實，與共犯王克忠及綽號小張間，均有犯意聯絡及
    行為分擔至明。綜上，堪見被告張建財及張雅君辯稱當鄭金
    宗拒不承認詐賭時，其等即駕車搭載鄭金宗返回楊明聰住處
    ，並與鄭金宗在楊明聰住處坐下聊天，足證其等並無與王克
    忠等人共同妨害鄭金宗行動自由等犯意之聯絡云云，乃與事
    實不符，無可憑信。
４、此外，被告張建財及張雅君2人確有上開妨害鄭金宗行動自
    由等犯行，而迨至同日下午12點左右，鄭金宗之子鄭岳奇至
    上開統一超商時，被告張建財仍表示若鄭金宗不償還剩餘賭
    債2萬元，即不讓鄭金宗離去，惟其後因被告張建財及鄭金
    宗發生口角爭執，被告張建財及張雅君2人始自行駕車離去
    ，而共計剝奪鄭金宗之行動自由約達2小時之久等情，復有
    證人即鄭金宗之子鄭岳奇於偵查及本院審理中具結證述在卷
    ，且與證人即被害人鄭金宗前揭所言大致相符，自益徵被告
    張建財及張雅君2人以上開情詞置辯，均屬空言卸責之詞，
    均與事實不符。
（二）綜上，本案事證明確，被告張建財及張雅君2人上開犯行
      ，均堪予認定。
三、核被告張建財及張雅君2人所為，均係犯刑法302條第1項之
    剝奪他人行動自由罪及同法第277條第1項之普通傷害罪。被
    告張建財及張雅君2人與王克忠及綽號小張之成年男子共4人
    間，就上開犯行，有犯意聯絡及行為分擔，應為共同正犯。
    按刑法第302條第1項之妨害自由罪，原以強暴、脅迫為構成
    要件，其因而致普通傷害，乃強暴、脅迫當然之結果，除另
    有傷害故意外，仍僅成立該條項之罪，無同法第277條第1項
    之適用；又刑法第302條第1項之妨害自由罪，係妨害他人自
    由之概括規定，故行為人具有一定目的，以非法方法剝奪人
    之行動自由者，除法律別有處罰較重規定，應適用各該規定
    處罰外，如以使人行無義務之事或妨害他人行使權利為目的
    ，而其強暴、脅迫復已達剝奪他人行動自由之程度，即僅成
    立本罪，不應再依同法第304條處斷，誠以此項使人行無義
    務之事或妨害他人行使權利之低度行為，應為剝奪人行動自
    由之高度行為所吸收；另按刑法第302條第1項之妨害自由罪
    ，原包括私禁及以其他非法方法剝奪人之行動自由而言，所
    謂非法方法，當包括強暴、脅迫等情事在內，…自屬包含於
    妨害周女行動自由之同一意念之中。縱其所為合於刑法第30
    5條之恐嚇危害安全之情形，仍應視為剝奪行動自由之部分
    行為，最高法院30年度上字第3701號、29年度上字第2359號
    、74年度台上字第3404號分別著有判例可參。查被告張建財
    及張雅君2人於共同強押被害人鄭金宗上車後，迨至讓鄭金
    宗離去前，雖與共犯王克忠等人復為強取鄭金宗手機之強制
    行為及恐嚇鄭金宗之行為，已如前述，然該等行為既均屬妨
    害被害人鄭金宗行動自由之同一意念中之所為，揆諸上開說
    明，自均應視為剝奪行動自由之低度行為或部分行為，均不
    另論罪；是原起訴檢察官雖認被告2人上開恐嚇被害人鄭金
    宗之行為，應另論以刑法第305條之恐嚇危害安全罪，且與
    所犯妨害自由罪分論併罰云云，自有未洽，應予更正。再查
    ，被告2人所犯上開傷害鄭金宗身體之犯行，因非屬其等為
    妨害自由行為所為強拉鄭金宗上車等強暴、脅迫之當然結果
    ，而顯係被害人鄭金宗遭強拉上車後，因在車上仍拒不坦認
    有何詐賭情節，致被告等人更加不滿，始另基於傷害故意所
    為，尚非被告等人為妨害鄭金宗自由以防逃逸所為之行為，
    依上開說明，當應成立刑法第277條第1項之傷害罪；至原起
    訴檢察官雖認被告2人上開傷害被害人鄭金宗之行為，係屬
    妨害自由之部分行為，不另論罪云云，亦有誤會，併予更正
    。被告2人所犯上開2罪間，犯意各別，行為互殊，應予分論
    併罰。被告張建財前曾於91年間因犯搶奪案件，經本院於91
    年1月15日以91年度訴字第2483號判處有期徒刑1年6月，於
    92年2月10日確定，嗣經減刑為有期徒刑9月，而於96年8月5
    日縮刑期滿執行完畢，此有臺灣臺中地方法院檢察署刑案資
    料查註紀錄表及臺灣高等法院被告前案紀錄表在卷可按，其
    於受有期徒刑執行完畢後5年以內故意再犯本件有期徒刑以
    上之2罪，為累犯，各應依刑法第47條第1項規定加重其刑。
    爰審酌被告2人之素行，又被告2人夥同王克忠及綽號小張之
    成年人等4人共同對被害人鄭金宗為上開犯行，對被害人鄭
    金宗所生之危害非微，行徑猖狂，另被告2人犯罪之動機、
    智識程度、手段、各別之角色及參與程度，及犯罪後仍否認
    犯行意圖卸責之態度，且迄未賠償被害人鄭金宗之損害以獲
    取鄭金宗之諒解等一切情狀，分別各量處如主文所示之刑，
    且各諭知易科罰金之折算標準，並各定其應執行之刑，且均
    諭知易科罰金之折算標準，以示懲儆。至扣案之鑰匙1支，
    乃係共犯王克忠所有，用以傷害被害人鄭金宗身體所用之物
    ，業據共犯王克忠前於警詢中供陳在卷，應依刑法第38條第
    1項第2款規定，於被告2人犯傷害罪所宣告之主刑下，併予
    宣告沒收。
據上論斷，應依刑事訴訟法第299條第1項前段，刑法第28條、第
302條第1項、第277條第1項、第47條第1項、第41條第1項前段、
第51條第5款、第38條第1項第2款，刑法施行法第1條之1，判決
如主文。
中    華    民    國   100    年    7     月    8     日
                  刑事第15庭  審判長法  官  劉國賓
                                    法  官  柯雅惠
                                    法  官  許惠瑜
以上正本證明與原本無異。
如不服本判決應於收受送達後10日內向本院提出上訴書狀，並應
敘述具體理由；其未敘述上訴理由者，應於上訴期間屆滿後20日
內向本院補提理由書（均須按他造當事人之人數附繕本）「切勿
逕送上級法院」。
                                    書記官  楊家印
中    華    民    國   100    年    7     月    8     日
附錄論罪科刑條文：
中華民國刑法第302條第1項
私行拘禁或以其他非法方法，剝奪人之行動自由者，處 5 年以
下有期徒刑、拘役或 3 百元以下罰金。
中華民國刑法第277條第1項
傷害人之身體或健康者，處 3 年以下有期徒刑、拘役或 1 千元
以下罰金。